【裁判字號】    97,重易,9
【裁判日期】    980110
【裁判案由】    背信
【裁判全文】
臺灣臺北地方法院刑事裁定               97年度重易字第9號
聲  請  人
即告 訴 人  臺灣世曦工程顧問股份有限公司
代  表  人  乙○○
代  理  人  古嘉諄律師
            羅凱正律師
            張志明律師
被      告  丁○○
選任辯護人  戴雯琪律師
被      告  戊○○
選任辯護人  陳博文律師
            王迪吾律師
被      告  丙○○
選任辯護人  景熙焱律師
上列聲請人因被告丁○○等背信案件，聲請發還扣押物，本院裁
定如下：
    主  文
本案扣押遊正田（男，民國○○○年○月○○日生，身分證統一
編號：Ｚ 000000000號）設於中國信託商業銀行西松分
行第000000000000號帳戶內之美金存款貳佰捌拾捌
萬玖仟玖佰柒拾肆點貳伍元及其利息，均應發還予臺灣世曦工程
顧問股份有限公司。
其餘聲請駁回。
    理  由
一、聲請意旨略以：本案經臺灣臺北地方法院檢察署（下稱臺北
    地檢署）檢察官依法扣押之美金289 萬元，係屬被告丁○○
    、戊○○、丙○○等因本件犯罪所得之贓物，並經被告丁○○等於本件準備程序中，當庭對起訴之犯罪事實表示願意認
    罪或有條件之認罪，應已無留存之必要，復無第三人主張權
    利，自應發還予聲請人，爰聲請准予發還等語。
二、按下列之物沒收之：一、違禁物。二、供犯罪所用或犯罪預
    備之物。三、因犯罪所生或所得之物。前項第一款之物，不
    問屬於犯罪行為人與否，沒收之。第一項第二款、第三款之
    物，以屬於犯罪行為人者為限，得沒收之。但有特別規定者
    ，依其規定，刑法第38條定有明文。再按可為證據或得沒收
    之物，得扣押之；扣押物若無留存之必要者，不待案件之終
    結，應以法院之裁定或檢察官之命令發還之，其係贓物而無
    第三人主張權利者，應發還被害人，刑事訴訟法第133 條第
    1 項、第142 條第1 項亦分別定有明文。是扣押物如非得沒
    收之物，又無留作證據之必要者，即無留存之必要，受理訴
    訟繫屬之法院即應依聲請裁定發還，倘扣押物係屬贓物，縱
    認該扣押物已無留存之必要，仍須於無第三人主張權利之情
    形下，法院始得裁定發還之。
三、經查：
（一）聲請人聲請發還之本案扣押款，係因被告丁○○、戊○○
      、丙○○等共同涉犯背信案件所得之其中部分款項，並轉
      匯至被告遊正田舊識劉志忠設於香港上海匯豐銀行第0000
      00000000號帳戶內，嗣經劉志忠於本案偵查期間，自願匯
      款至本案承辦檢察官指定被告遊正田設於中信商銀西松分
      行第000000000000號外幣存款帳戶內，並經臺北地檢署於
      97年9 月5 日以甲○玲稱97偵17404 字第60960 號發函中
      國信託商業銀行（下稱中信商銀）西松分行，請該分行依
      法予以圈存扣押等情，業經被告等於本件98年1 月6 日準
      備程序期日均坦承不諱（見本院卷第69至72頁），並有臺
      北地檢署上開扣押函在卷可稽（見臺北地檢署97年度偵字
      第17401 號卷(二)第55至56頁）；中信商銀亦已依上開函示
      意旨，將被告遊正田上開外幣存款帳戶，截至97年9 月18
      日止之外幣存款餘款計美金2,889,974.25元予以凍結，並
      函覆臺北地檢署在案，此亦有中信商銀97年9 月18日中信
      銀集作字第97510394號函在卷可佐（見臺北地檢署97年度
      偵字第17401 號卷(二)第170 頁）。而被告丁○○等所涉背
      信案件，業經臺北地檢署檢察官以97年度偵字第17217 、
      17401 、17914 、20796 號提起公訴，現由本院以97年度
      重易字第9 號受理並定期審理中。
（二）次查，關於前揭美金2,889,974.25元扣押款係因被告丁○○等共同涉犯本案背信案件所得之其中部分款項等情，既
      經被告丁○○等於本件98年1 月6 日準備程序期日均坦承
      不諱在卷，已如前述，並有如起訴書證據清單欄所載相關
      證據方法在卷，足資佐證。是於本件嗣後審理程序，應得
      以臺北地檢署前揭扣押函及前揭事證，憑以認定關於前揭
      部分之事實，且檢察官、被告丁○○等及其各別選任辯護
      人於本件前揭準備程序期日，均當庭表示對於將上開扣押
      款項返還予聲請人，並無意見（見本院卷第74頁反面），
      被告遊正田更當庭表明上開外幣存款帳戶如有孳息（利息
      ），亦願一併返還予聲請人，並另具狀表明願返還上開款
      項予聲請人等語（見本院卷第65至67頁），足認將上開扣
      押款返還予聲請人，對被告丁○○等並無不利，就其等於
      本件審理程序之權益保障亦無妨礙，本件審理亦無困難。
      是上開扣押款應屬可為證據之贓物而不得予以沒收，並已
      無續留作本件證據之必要，復查無第三人對其主張權利；
      兼審酌前開扣押款項高達美金2,889,974.25元，若續以扣
      押，應有致聲請人權益遭受損害之虞，本院因認上開扣押
      款並無續予扣押之必要，自應將上開扣押撤銷，解除上開
      圈存，而將前揭扣押款之本金計美金2,889,974.25元及其
      利息，一併發還聲請人（該利息係因上開本金存款所得之
      物，參照刑法第349 條第3 項規定意旨，應認係因贓物變
      得之財物而應以贓物論，自應一併發還）。又上開扣押款
      之金額為美金2,889,974.25元，既如前述，則聲請人聲請
      發還逾上開扣押金額部分（即上開扣押款美金本金2,889,
      974.25元與美金289 萬元之差額部分），自屬無據，其此
      部分聲請應予駁回。
四、依刑事訴訟法第220 條，裁定如主文。
中    華    民    國    98    年    1     月    10    日
                  刑事第二庭  審判長法  官  劉慧芬
                                    法  官  江俊彥
                                    法  官  陳勇松
以上正本證明與原本無異。
如不服本裁定，應於送達後5日內，向本院提出抗告狀。
                                    書記官  鄭巧青
中    華    民    國    98    年    1   月    10    日


司法院資訊處製作；財團法人民間司法改革基金會備份。
